【裁判字號】    97,易,922
【裁判日期】    971231
【裁判案由】    違反毒品危害防制條例
【裁判全文】
臺灣新竹地方法院刑事判決               97年度易字第922號
公  訴  人  臺灣新竹地方法院檢察署檢察官
被      告  甲○○
                    （另案在臺灣新竹監獄執行中）
上列被告因違反毒品危害防制條例案件，經檢察官提起公訴（97
年度毒偵字第2161號），本院依簡式審判程序判決如下：
    主  文
甲○○施用第二級毒品，累犯，處有期徒刑玖月。
    事  實
一、
  (一)甲○○(1)前於民國91年間，因犯施用毒品案件，經臺灣桃園
    地方法院以91年度毒聲字第3214號裁定送觀察、勒戒，認其
    無繼續施用毒品傾向，於92年1 月23日執行完畢釋放出所，
    並經臺灣桃園地方法院檢察署檢察官於92年1 月22日以91年
    度毒偵字第2580號為不起訴處分。(2)又於92年間，再犯施用
    毒品案件，經同法院以92年度毒聲字第2067號裁定送觀察、
    勒戒後，認有繼續施用傾向，復經檢察官聲請強制戒治，經
    同法院以92年度毒聲字第2392號裁定令入戒治處所強制戒治
    1 年，嗣其強制戒治處分經評定為合格，無繼續戒治之必要
    ，乃報由檢察官聲請同法院以92年度毒聲字第3933號裁定停
    止強制戒治，所餘戒治期間付保護管束，並於93年1 月9 日
    出所，本應於93年8 月6 日保護管束期滿，惟於93年1 月9
    日因法律修正報結；刑責部分則經同法院於92年12月31日以
    92年度壢簡字第1590號判決判處有期徒刑3 月確定。(3)復於
    94年6 月間因犯施用第二級毒品案件，經同法院於94年11月
    15日以94年度壢簡字第1716號判決判處有期徒刑5 月確定。
    (4)復於95年7 月間，因犯施用第二級毒品案件，經同法院於
    95年11月14日以95年度壢簡字第2020號判決判處有期徒刑6
    月確定，(5)又犯竊盜案件，經同法院於95年11月30日以95
    年度易字第1555號判決判處有期徒刑7 月確定，嗣因中華民
    國九十六年罪犯減刑條例業於96年7 月16日公布施行，上開
    (4)(5)罪經同法院以96年度聲減字第1648號裁定減為有期徒刑
    3 月、3 月15日，並定應執行刑為有期徒刑6 月15日確定，
    甫於96年11月24日縮刑期滿執行完畢。
  (二)甲○○仍不知悔改，基於施用第二級毒品甲基安非他命之犯
    意，於97年6 月12日下午5 時許，在桃園縣平鎮市○○路30
    號「好伯春汽車旅館」內，以將第二級毒品甲基安非他命置
    於玻璃球內加熱吸食煙霧之方式，施用第二級毒品甲基安非
    他命1 次。為警於97年6 月14日晚間11時40分許，因另案通
    緝為警在新竹縣芎林鄉○○路正晟加油站逮捕，經警採尿送
    驗後呈第二級毒品甲基安非他命代謝物陽性反應，始悉上情
    。
二、案經新竹縣政府警察局橫山分局報請臺灣新竹地方法院檢察
    署檢察官偵查起訴。
    理  由
壹、程序部分：
一、本件被告甲○○所犯施用第二級毒品罪，非死刑、無期徒刑
    、最輕本刑為3 年以上有期徒刑之罪，被告於本院準備程序
    進行中，就被訴事實為有罪之陳述，經本院認合於刑事訴訟
    法第273 條之1 第1 項之規定，裁定進行簡式審判程序，合
    先敘明。
二、按案件由犯罪地或被告之住所、居所或所在地之法院管轄。
    刑事訴訟法第5 條第1 項定有規定。所謂「被告所在地」，
    乃指被告起訴當時所在之地而言，至其所在之原因，無論係
    出於任意或由於強制，皆在所不問。經查，本件起訴繫屬於
    本院即97年11月24日時，被告係因他案在臺灣新竹監獄執行
    ，有臺灣高等法院被告全國前案紀錄表在卷可參，是本院就
    本件應有管轄權，先予敘明。
貳、實體部分：
一、訊據被告對於事實欄一、(二)所載之事實，於警詢、本院準備
    程序及簡式審判程序中均供承不諱，而被告為警查獲所採集
    之尿液（原樣編號：189） ，經詮昕科技股份有限公司檢驗
    結果，呈安非他命及甲基安非他命陽性反應，此有新竹縣政
    府警察局毒品犯罪嫌疑人尿液採驗作業管制紀錄表、詮昕科
    技股份有限公司於97年7 月2 日出具之濫用藥物尿液檢驗報
    告附卷可稽，是認被告上開自白內容應與事實相符，其施用
    第二級毒品甲基安非他命，應堪予認定。
二、按(一)施用第一、二級毒品為犯罪行為，毒品危害防制條例第
    10條定有處罰明文。故施用第一、二級毒品者，依前揭規定
    本應科以刑罰。惟基於刑事政策，對合於一定條件之施用者
    ，則依同條例第20條、第23條之規定，施以觀察、勒戒及強
    制戒治之保安處分。(二)毒品危害防制條例於民國92年7月9日
    修正公布，自93年1月9日施行，其中第20條、第23條將施用
    毒品之刑事處遇程序，區分為「初犯」及「5 年內再犯」、
    「5 年後再犯」。依其立法理由之說明：「初犯」，經觀察
    、勒戒或強制戒治後，應為不起訴處分或不付審理之裁定；
    經觀察、勒戒或強制戒治執行完畢釋放後，「5 年內再犯」
    者，因其再犯率甚高，原實施之觀察、勒戒及強制戒治既已
    無法收其實效，爰依法追訴或裁定交付審理。至於經觀察、
    勒戒或強制戒治執行完畢釋放後，「5 年後再犯」者，前所
    實施之觀察、勒戒或強制戒治已足以遮斷其施用毒品之毒癮
    ，為期自新及協助其斷除毒癮，仍適用「初犯」規定，先經
    觀察、勒戒或強制戒治之程序。從而依修正後之規定，僅限
    於「初犯」及「5 年後再犯」二種情形，始應先經觀察、勒
    戒或強制戒治程序。倘被告於5 年內已再犯，經依法追訴處
    罰，縱其第3次（或第3次以上）再度施用毒品之時間，在初
    犯經觀察、勒戒或強制戒治執行完畢釋放5 年以後，已不合
    於「5年後再犯」之規定，且因已於「5年內再犯」，顯見其
    再犯率甚高，原實施觀察、勒戒或強制戒治，已無法收其實
    效，即應依該條例第10條處罰（最高法院95年度第7 次、97
    年度第5 次刑事庭會議決議參照）。準此，茍被告其施用毒
    品之犯行，前經觀察、勒戒或強制戒治執行完畢後，5 年內
    曾因再施用毒品之行為，而經法院判處刑罰之處遇程序確定
    者，縱其係於觀察、勒戒或強制戒治執行完畢5 年後再為本
    案施用毒品，應認屬「再犯」之範疇，直接適用刑罰處遇之
    程序。經查，被告(1)前於91年間，因犯施用毒品案件，經臺
    灣桃園地方法院以91年度毒聲字第3214號裁定送觀察、勒戒
    ，認其無繼續施用毒品傾向，於92年1 月23日執行完畢釋放
    出所，並經臺灣桃園地方法院檢察署檢察官於92年1 月22日
    以91年度毒偵字第2580號為不起訴處分。又於92年間，再犯
    施用毒品案件，經同法院以92年度毒聲字第2067號裁定送觀
    察、勒戒後，認有繼續施用傾向，復經檢察官聲請強制戒治
    ，經同法院以92年度毒聲字第2392號裁定令入戒治處所強制
    戒治1 年，嗣其強制戒治處分經評定為合格，無繼續戒治之
    必要，乃報由檢察官聲請同法院以92年度毒聲字第3933號裁
    定停止強制戒治，所餘戒治期間付保護管束，並於93年1 月
    9 日出所，本應於93年8 月6 日保護管束期滿，惟於93年1
    月9 日因法律修正報結；(2)刑責部分則經同法院於92年12月
    31日以92年度壢簡字第1590號判決判處有期徒刑3 月確定。
    (3)復於94年6 月間因犯施用第二級毒品案件，經同法院於94
    年11月15日以94年度壢簡字第1716號判決判處有期徒刑5 月
    確定。(4)又於95年7 月間，因犯施用第二級毒品案件，經同
    法院於95年11月14日以95年度壢簡字第2020號判決判處有期
    徒刑6 月確定等情，有臺灣高等法院被告前案紀錄表、全國
    施用毒品案件紀錄表各1 份在卷可按，被告既於92年1 月23
    日觀察、勒戒執行完畢釋放後之5 年內再犯上開(2)(3)(4)所示
    之施用毒品犯行，是其於觀察、勒戒執行完畢5 年後再犯本
    案施用第二級毒品犯行，徵諸前開最高法院95年度第7 次、
    97年度第5 次刑事庭會議決議意旨，自應依法予以論罪科刑
    。
三、又被告所犯施用第二級毒品之犯行，起訴書認被告係施用第
    二級毒品安非他命。惟安非他命、甲基安非他命固同屬安非
    他命類之中樞神經興奮劑，且俗名通常互為混用，惟 2者究
    屬不同之第二級毒品，並以甲基安非他命目前國內濫用最為
    嚴重。而施用甲基安非他命之代謝最先是去N-甲基（N-deme
     thylation）形成安非他命，而施用甲基安非他命後，在正
    常尿液PH值情況下，24小時內，有43％服用劑量以甲基安非
    他命原態排出；另施用安非他命後24小時內，有30％以安非
    他命原態排出，20％經去氮基作用及氧化作用形成苯甲酸，
    2％經反應形成 Norephedrine（參照行政院衛生署出版「物
    質濫用」、「常見濫用藥物檢驗方法彙編」所載）。施用安
    非他命後，其尿液不致檢出甲基安非他命陽性反應，而施用
    甲基安非他命後，其尿液可檢出甲基安非他命和其代謝物安
    非他命成分，有行政院衛生署管制藥品管理局93年11月 2日
    管檢字第0930010499號函影本 1份在卷可參。是尿液經檢驗
    出甲基安非他命陽性，係施用甲基安非他命後以甲基安非他
    命原態排出者；而檢驗出安非他命陽性部分，乃施用甲基安
    非他命、安非他命均可檢驗出安非他命陽性反應。則由本件
    被告尿液經檢驗結果，呈甲基安非他命陽性反應，足以認定
    被告係施用甲基安非他命，而非安非他命。是起訴書就此部
    分記載為安非他命顯係誤認，此業經公訴人當庭予以更正（
    見本院卷第20頁），併予敘明。
四、核被告所為，係犯毒品危害防制條例第10條第 2項之施用第
    二級毒品罪。其持有第二級毒品甲基安非他命之低度行為，
    為施用第二級毒品甲基安非他命之高度行為所吸收，不另論
    罪。又被告前因施用毒品案件，經臺灣桃園地方法院以95年
    度壢簡字第2020號判決判處有期徒刑6 月確定。復因竊盜案
    件，經同法院以95年度易字第1555號判決判處有期徒刑7 月
    確定。嗣因中華民國九十六年罪犯減刑條例業於96年7 月16
    日公布施行，上開2 罪復經同法院以96年度聲減字第1648號
    裁定減為有期徒刑6 月15日確定，並於96年11月24日縮短刑
    期執行完畢等情，有臺灣高等法院被告前案紀錄表1 份附卷
    可佐，被告前受徒刑之執行完畢後，其於5 年以內故意再犯
    本件有期徒刑以上之罪，為累犯，應依刑法第47條第1 項之
    規定，加重其刑。爰審酌被告無視法令之禁止，前已因施用
    毒品案件，經裁定送觀察勒戒、強制戒治及刑之執行後，竟
    再度施用足以導致精神障礙及生命危險之成癮性毒品，顯不
    知戒惕，惟念其犯後坦白承認犯行，態度良好，所為僅戕害
    自身身心健康，並考量其犯罪手段、情節及所生危害等一切
    情狀，量處如主文所示之刑。又被告犯罪後態度良好，坦承
    犯行已具悔意，蒞庭之公訴檢察官具體求刑具體求刑被告有
    期徒刑11月，尚嫌略重，本院認所諭知之刑期即足資警惕被
    告，併予敘明。
據上論斷，應依刑事訴訟法第273條之1第 1項、第299條第1項前
段，毒品危害防制條例第10條第 2項、刑法第11條前段、第47條
第1項，判決如主文。
本案經檢察官郭進昌到庭執行職務。
中    華    民    國    97    年    12    月    31    日
                  刑事第五庭    法  官  林佑珊
以上正本證明與原本無異。
如不服本判決，應於收受本判決後10日內向本院提出上訴書狀。
上訴書狀應敘述具體理由，未敘述上訴理由者，應於上訴期間屆
滿後20日內補提理由書狀於本院（均須按他造當事人之人數附繕
本，並請勿「逕送上級法院」）。
中    華    民    國    97    年    12    月    31    日
                                書記官  蕭惠婷
附錄法條：
毒品危害防制條例第10條第2項
施用第二級毒品者，處 3 年以下有期徒刑。


司法院資訊處製作；財團法人民間司法改革基金會備份。
